臺灣高等法院刑事判決
111年度上易字第1147號
上  訴  人  臺灣臺北地方檢察署檢察官
被      告  紀宗廷


上列上訴人因被告妨害名譽案件，不服臺灣臺北地方法院111年
度審易字第495號，中華民國111年5月30日第一審判決（起訴案
號：臺灣臺北地方檢察署111年度偵字第2226號），提起上訴，
本院判決如下：
    主  文
原判決撤銷。
紀宗廷公然侮辱人，處罰金新臺幣伍仟元，如易服勞役，以新臺
幣壹仟元折算壹日。
    事  實
一、紀宗廷於民國110年11月29日上午8時56分許，在臺北市萬華區
    西園路2段與東園街口，因與趙勃軒有行車糾紛而發生爭執
    ，竟基於公然侮辱之犯意，在上開不特定人得以共見共聞之
    道路旁，接續多次以「幹你娘」之言語辱罵趙勃軒，足以貶
    損趙勃軒之人格及社會評價並使之難堪而妨害其名譽。
二、案經趙勃軒訴由臺北市政府警察局萬華分局報告臺灣臺北地
    方檢察署檢察官偵查起訴。　　
    理  由
壹、證據能力
一、按被告以外之人於審判外之陳述，雖不符刑事訴訟法第159
    條之1、159條之2、159條之3、159條之4等規定，而經當事
    人於審判程序同意作為證據，法院審酌該言詞陳述或書面陳
    述作成時之情況，認為適當者，亦得為證據。當事人、代理
    人或辯護人於法院調查證據時，知有第159條第1項不得為證
    據之情形，而未於言詞辯論終結前聲明異議者，視為有前項
    之同意，刑事訴訟法第159條之5定有明文。本案當事人就下
    述供述證據之證據能力，均同意作為證據使用，於言詞辯論
    終結前均未異議，而經本院審酌各該證據方法之作成時，並
    無其他不法之情狀，均適宜為本案之證據，依刑事訴訟法第
    159條之5之規定，有證據能力。
二、其餘資以認定本案犯罪事實之非供述證據，亦查無違反法定
    程序取得之情，依刑事訴訟法第158條之4規定反面解釋，洵
    具證據能力。
貳、實體方面
一、訊據被告紀宗廷固然坦承於前揭時地有多次口出「幹你娘」
    之言語，惟矢口否認有何公然侮辱之犯行，辯稱：伊不是要
    罵告訴人趙勃軒，伊當下很憤怒，是在宣洩情緒，像口頭禪
    云云。惟查：
　㈠被告於110年11月29日上午8時56分許，在臺北市萬華區西園路2
    段與東園街口，因與告訴人有行車糾紛而發生爭執，在上開
    不特定人得以共見共聞之道路旁，公然多次稱「幹你娘」之
    事實，業據被告於警詢、偵查、原審及本院審理時均供承不
    諱，且有原審勘驗告訴人提出之行車紀錄器光碟之勘驗筆錄
    及現場監視器翻拍照片等件在卷可參（見111年度偵字第222
    6號偵查卷第31頁、原審卷第42至44頁），此部分事實，首
    堪認定。
　㈡被告雖辯稱：「幹你娘」不是針對告訴人，只是宣洩情緒，
    像口頭禪云云。按刑法第309條第1項規定之「公然」一詞之
    意義，指以不特定人或特定多數人得以共見共聞之狀況為已
    足。又同條所稱之「侮辱」，係指對他人為輕蔑表示之行為
    ，使他人在精神上、心理上有感受到難堪或不快，而侮辱之
    判斷，不以言語中指名道姓為必要，且需考量行為人之年齡
    、教育程度、與被害人之關係，並考量行為人為該言詞時之
    一切情狀，依行為人之態度、語氣、聲調、音量等為綜合判
    斷。查：
　⒈經原審勘驗告訴人所提供之行車紀錄器光碟內容，結果顯示
    ：
  ⑴檔案名稱為「0000000趙勃軒提供之行車紀錄器1」部分：
    (00：00：00—00：00：19)
    畫面中僅見被告騎乘於機車上。
    被  告：三小啊。
    告訴人：怎樣(臺語)。
    被  告：幹你娘，你剛剛不會打方向燈是不是啊。
    告訴人：怎樣(臺語)。
    (畫面中見被告自機車下車，並走向告訴人方向。）
    被  告：你剛剛是不會打方向燈啊。
    告訴人：怎樣(臺語)。
    被  告：你剛剛有沒有打方向燈。
    告訴人：怎樣(臺語）。
    被  告：你沒有打方向燈啊，怎樣、三小啊（臺語）。
    告訴人：怎樣（臺語）。
    （畫面中見被告走向機車，並騎上機車。）
    被  告：幹你娘，他媽的(其餘內容收音不清)。
    告訴人：不要走(臺語)。
    被  告：來啊。
    告訴人：叫警察來啊（臺語）。
    被  告：來、叫啊。
  ⑵檔案名稱為「趙勃軒提供0000000之行車紀錄器2」部分：
    （00：00：02—00：00：16)
    （畫面中僅見被告1人）
    被  告：你會不會騎車啊，你會不會騎車。
    告訴人：怎樣啦(臺語)。
    被  告：你會不會騎車啦。
    告訴人：怎樣啦。
    被  告：怎樣，只會講怎樣（臺語）。
    告訴人：要怎樣（臺語）。
    被  告：幹你娘，你只會講這句話，你還會說甚麼，你有行
　　        車紀錄器對不對，開著。
    告訴人：對啊，不然要怎樣啊（臺語）。  
  ⑶檔案名稱為「趙勃軒提供0000000之行車紀錄器4」部分：
    （00：00：00—00：00：21）
    （畫面：僅見被告及其機車置物箱開啟，背景有被告聲音，
    但為有效收音，無法辨識所述內容）
    告訴人：我怕得要死ㄟ(臺語)。
    被  告：我跟你講。
    告訴人：我怕得要死ㄟ（臺語）。
    被  告：你這也要...(收音不清)
    （畫面：被告蓋上機車置物箱）
    告訴人：我怕得要死ㄟ，什麼叫相遇的到，什麼叫相遇的到
　　       （臺語）。
    被  告：幹你娘勒。
    （畫面：僅拍攝被告背部，並以左手手指向鏡頭方向）
    告訴人：什麼叫相遇的到（臺語）。
    被  告：你有口臭你不要他媽的靠近我。
    告訴人：什麼叫相遇的到啦（臺語）
    （畫面：被告再次開啟機車置物箱後蓋上）。
    被  告：幹，你有口臭你不要靠近我。
    告訴人：什麼叫相遇的到啦（臺語）。
    此有原審勘驗筆錄1份在卷可按（見原審卷第42至44、46至4
    7頁）。
　⒉依勘驗之結果，參以被告於本院審理時供稱：當下伊與告訴人有在爭執等語（見本院卷第66頁），可知被告因與告訴人有行車糾紛而發生爭執，為發洩其憤怒、不滿情緒，在告訴人稱「怎樣(臺語)」後，被告即回稱「幹你娘，你剛剛不會打方向燈，是不是啊」，之後告訴人又稱「怎樣(臺語)」後，被告又稱「幹你娘，他媽的」，於告訴人稱「要怎樣（臺語）」後，被告復回以「幹你娘，你只會講這句話，你還會說甚麼，你有行車紀錄器對不對，開著」，於告訴人稱「我怕的要死，什麼叫相遇的到」（臺語）時，被告雖背對告訴人，卻仍以左手手指向鏡頭方向即告訴人方向稱「幹你娘」等言語，而在場與被告對話之人僅告訴人一人，是以上開對話觀之，被告所為之「幹你娘」等語，確係針對特定對象即告訴人而為之辱罵行為，並非單純脫口而出之口頭禪或僅為發洩自己不滿、憤怒情緒之意，主觀上顯然有以言詞使告訴人在精神上、心理上有感受到難堪或不快，而客觀上其所使用的言詞，在一般社會通念中也具有侵害他人感情、名譽之一般危險，足認被告確實有公然侮辱之犯意及行為。被告前揭所辯，自非可採。
　㈢又依原審勘驗告訴人所提供之行車紀錄器光碟內容之結果、監視器及行車紀錄器影像翻拍照片（見原審卷第42至48、53頁、前揭偵查卷第31至35頁），被告將機車停在上開路口之槽化線區域，告訴人始跟著停車，被告在車道上攔阻告訴人或攔阻告訴人停車之情事；且被告雖向告訴人提及「這邊萬華你小心點」、「我跟你講，相遇的到」等語，然並未向告訴人為具體、明確之惡害通知，依告訴人當下之反應，亦難認為告訴人有心生畏懼，尚難逕認被告有為強制或恐嚇之犯行，檢察官就被告所涉強制、恐嚇部分，業經不另為不起訴處分，洵屬正確。告訴人雖認本件應就恐嚇及強制罪嫌部分追加起訴，併同審判，尚有誤會，併予敘明。
　㈣綜上所述，本件事證明確，被告之犯行堪以認定，應依法論科。
二、論罪科刑
　　核被告所為，係犯刑法第309條第1項公然侮辱罪。
三、撤銷改判之理由　　
  ㈠原審不察，認尚無證據足認被告有公然侮辱之犯行，而為無
    罪判決，尚有未當。檢察官上訴意旨執此指摘原判決不當，
    非無理由，自應由本院將原判決予以撤銷改判。
　㈡爰審酌被告因一時思慮不周與告訴人發生口角，對告訴人所
    生之名譽損害，且未能與告訴人達成和解，惟犯後坦承客觀
    事實，兼衡其犯罪之動機、目的、情節及犯罪所生之損害，
    暨被告自述目前從事打工，高中畢業之智識程度等一切情狀
    ，量處如主文第2項所示之刑，並諭知易服勞役之折算標準
    ，以示懲儆。　
據上論斷，應依刑事訴訟法第369條第1項前段、第364條、第299
條第1項前段，刑法第309條第1項、第42條第3項前段，刑法施行
法第1條之1第1項，判決如主文。
本案經檢察官王貞元提起公訴，檢察官楊舒雯提起上訴，檢察官
曾文鐘到庭執行職務。
中　　華　　民　　國　　111 　年　　11　　月　　23　　日
                  刑事第十一庭  審判長法　官  張江澤
                                      法　官  梁志偉
                                      法　官  章曉文
以上正本證明與原本無異。
如不服本判決，應於收受送達後20日內向本院提出上訴書狀，其
未敘述上訴之理由者並得於提起上訴後20日內向本院補提理由書
（均須按他造當事人之人數附繕本）「切勿逕送上級法院」。
                                      書記官  賴又瑄
中　　華　　民　　國　　111 　年　　11　　月　　23　　日
附錄本案論罪科刑法條
中華民國刑法第309條
公然侮辱人者，處拘役或9千元以下罰金。
以強暴犯前項之罪者，處1年以下有期徒刑、拘役或1萬5千元以
下罰金。